臺灣橋頭地方法院刑事判決
111年度金訴字第68號
公  訴  人  臺灣橋頭地方檢察署檢察官
被      告  黃克誠


上列被告因洗錢防制法等案件，經檢察官提起公訴（110年度偵
字第15622號），本院判決如下：
    主  文
乙○○共同犯洗錢防制法第十四條第一項之一般洗錢罪，處有期徒
刑肆月，併科罰金新臺幣貳萬元，罰金如易服勞役，以新臺幣壹
仟元折算壹日。未扣案之犯罪所得新臺幣伍仟陸佰捌拾伍元沒收
，於全部或一部不能沒收或不宜執行沒收時，追徵其價額。
    事  實
一、乙○○依其社會生活通常經驗，可預見金融帳戶係個人理財重
    要工具，在金融機構開立帳戶並無特殊條件限制，任何人均
    可至金融機構申請開立帳戶使用，無使用他人金融帳戶之必
    要，任意徵求他人自身金融帳戶資料可能係用作財產犯罪匯
    入犯罪所得之用，若將金融帳戶提供給身分不明之人使用，
    並受指示為他人提領、轉交款項並交付他人，可能成為詐欺
    犯行中之一環而與他人共同遂行詐欺取財犯罪並致難以追查
    ，而可掩飾、隱匿詐欺犯罪所得去向，竟與真實姓名年籍不
    詳自稱「Clouse Karen」之成年人（下稱「Clouse Karen」
    ，無證據證明為未滿18歲之人），共同意圖為自己不法所有
    ，基於詐欺取財及洗錢不確定故意之犯意聯絡，由乙○○於民
    國110年8月10日上午9時49分許，透過Telegram通訊軟體與
    「Clouse Karen」聯繫後，以傳送翻拍照片方式，提供其申
    辦之玉山商業銀行左營分行帳號0000000000000號帳戶（下
    稱玉山銀行帳戶）存摺封面予「Clouse Karen」作為財產犯
    罪使用。嗣「Clouse Karen」或所屬詐欺集團成員（無證據
    證明為三人以上或乙○○知悉該集團成員達三人以上）取得上
    開玉山銀行帳戶資料後，先於110年2月間某日起，佯稱為「
    李旺」之男子與丙○○結識，再於110年8月7日某時，以Line
    通訊軟體聯繫丙○○，向丙○○謊稱：寄送禮品至臺灣，但價值
    過高遭海關扣押，需要清關費新臺幣（下同）84,700元云云
    ，致丙○○陷於錯誤，遂依指示於110年8月12日上午8時38分
    許，至花蓮縣○○市○○路00號之花蓮富國路郵局，以臨櫃匯款
    之方式，匯款84,700元至上開玉山銀行帳戶，再由「Clouse
     Karen」指示乙○○於同日上午9時34分許，使用其向泓科科
    技有限公司申請之「BitoEX」平台會員帳號hkc10000000mai
    l.com號帳戶，將上開款項中79,015元購買0.00000000顆比
    特幣後移轉至「Clouse Karen」指示之虛擬貨幣錢包內，並
    以此方式，掩飾該詐欺犯罪所得之本質及去向，並因此獲有
    上開匯入款項約7％之報酬5,685元。嗣丙○○發覺遭騙後報警
    處理，而悉上情。
二、案經丙○○訴由高雄市政府警察局左營分局報告臺灣橋頭地方
    檢察署檢察官偵查起訴。
    理  由
壹、程序部分
　　按傳聞法則之重要理論依據，在於傳聞證據未經當事人之反
    對詰問予以核實，乃予排斥，惟若當事人已放棄對原供述人
    之反對詰問權，於法院審判時表明同意該等傳聞證據可作為
    證據，基於證據資料愈豐富，愈有助於真實發現之理念，並
    貫徹刑事訴訟法修法加重當事人進行主義之精神，確認當事
    人對於證據能力有處分權之制度，傳聞證據經當事人同意作
    為證據，法院認為適當者，亦得為證據。本案檢察官、被告
    乙○○，於本院審理時已表示對於本判決後引之證據均同意有
    證據能力（見審金訴卷第34頁），本院復斟酌該等證據（含
    供述、非供述證據），並無任何違法取證之不適當情形，亦
    無顯有不可信之情況，且經本院於審理期日提示予檢察官、
    被告辨認、宣讀或告以要旨而為合法調查，以之作為證據使
    用係屬適當，且與待證事實具有關聯性，自得採為認定事實
    之證據。
貳、實體部分
一、訊據被告固坦承有於上揭時間，將其申辦玉山銀行帳戶資料
    以Telegram通訊軟體傳送予「Clouse Karen」，並依「Clou
    se Karen」之指示，購買上開比特幣後移轉至指定電子錢包
    ，因而獲有報酬5,865元之事實，惟矢口否認有何詐欺取財
    及洗錢之犯行，辯稱：我投資外匯10餘年，因本案造成我的
    帳戶被凍結，還有100多億美金在國外，是我故意設陷阱要
    抓詐欺集團，且丙○○是談戀愛被李旺騙與我無關云云，經查
    ：
　㈠被告於110年8月10日將玉山銀行帳戶資料提供予「Clouse Ka
    ren」後，告訴人丙○○於110年8月12日上午8時38分許匯款84
    ,700元至玉山銀行帳戶，嗣被告則依指示將上開匯款中79,0
    15元，以上揭方式購買比特幣並移轉至「Clouse Karen」指
    定之電子錢包，並獲有報酬5,685元等情，業據被告供認在
    卷（見警卷第3至4頁；偵卷第23至24頁、第37至38頁；審金
    訴卷第33頁、第35至36頁；金訴卷第25至28頁），並有玉山
    銀行帳戶客戶基本資料、歷史交易明細、BitoEX平台虛擬通
    話交易明細、被告與「Clouse Karen」之Telegram對話紀錄
    等附卷足憑（見警卷第37至39頁、第41至88頁），應堪認定
    。又告訴人遭自稱李旺之人以上揭方式詐騙後，因此陷於錯
    誤，匯款84,700元至玉山銀行帳戶乙節，亦為被告所不爭執
    （見審金訴卷第35頁），業據證人即告訴人於警詢中證述明
    確（見警卷第5至9頁），復有告訴人提出之郵政跨行匯款申
    請書、告訴人與李旺之Line對話紀錄截圖在卷可參（見警卷
    第21至36頁），可認被告之玉山銀行帳戶於108年8月10日起
    確已遭詐欺集團成員作為實行詐欺告訴人之犯罪工具，及被
    告依指示將告訴人受騙款項以購買比特幣方式轉交與詐欺集
    團成員乙節，堪以認定。
　㈡按刑法上故意，分直接故意（確定故意）與間接故意（不確
    定故意），行為人對於構成犯罪事實，預見其發生而其發生
    並不違背其本意者，為間接故意。又不確定故意與有認識的
    過失區別，在於二者對構成犯罪事實，雖均預見其能發生，
    但前者對其發生，並不違背其本意，後者則確信其不發生。
    金融帳戶開立多無特殊限制，若非供作不法用途，任何人大
    可以自己名義申請開戶，實無需使用他人帳戶，且金融帳戶
    具有強烈之屬人及專屬性，應以本人使用為原則，若落入不
    詳人士掌握，極易被利用為取贓之犯罪工具，衡情若非與本
    人有密切關係或特殊信賴關係，實無任意提供他人使用之理
    ，已如前述。又現今網路電子交易方式普遍，跨國或異地匯
    款均可透過正常管道進行，而不熟識之人間，更不可能將現
    金匯入他人帳戶後，任由帳戶保管者提領，徒增可能遭侵占
    之風險，是除非涉及不法而有不能留下交易紀錄，或不能親
    自露面提款之不法事由外，殊無另支付報酬，借用他人帳戶
    資料，並使該他人提款後輾轉交付之必要。再者，現今詐騙
    案件猖獗，詐欺集團常藉由各種方式蒐集他人金融帳戶資料
    作為人頭帳戶，以供收受詐騙所得款項。又詐騙集團利用電
    話或通訊軟體進行詐欺犯罪，使用他人帳戶，遙控車手提領
    、多次轉匯或購買虛擬貨幣等方式，造成金流斷點而掩飾、
    隱匿此等犯罪所得之去向及所在，藉此層層規避執法人員查
    緝等事例，已在平面、電子媒體經常報導，亦經警察、金融
    、稅務機關在各公共場所張貼防騙文宣廣為宣導，應已為社
    會大眾所共知。故如刻意支付對價，使用他人帳戶或有償委
    由他人代為提領及以各種方式轉交款項，顯係有意隱匿身分
    而不願自行出面受領款項，受託取款者就該等款項可能係詐
    欺集團犯罪之不法所得，當亦有合理之預期；基此，苟見他
    人以不合社會經濟生活常態之方式要求代為提領、以各種方
    式轉交不明款項，衡情當知渠等係在從事詐欺等與財產有關
    之犯罪，並藉此掩飾、隱匿此等犯罪所得之去向及所在等節
    ，均為大眾週知之事實。
　㈢查被告於案發時為65歲之成年人，有個人戶籍資料在卷可參
    （見審金訴卷第13頁），自陳大學工程相關科系畢業，先前
    從事科技業，為該公司之經驗專家，擔任過各種職務，目前
    從事私人社區電視台工作等語（見金訴卷第56至57頁），足
    見被告具有一定教育程度、相當社會經驗，而為智慮成熟之
    成年人，對於現今詐欺集團利用人頭帳戶及轉交不法款項之
    犯罪型態，及應避免金融帳戶被不法利用為詐財之工具此等
    稍有一般智識之人即應知悉之常識，自難諉為不知。而一般
    人從事比特幣交易，可透過國內外各種交易平台，非屬難事
    ，且進場時機涉及幣值及匯率高低，倘僅是單純從事比特幣
    交易，實無大費周章先匯款至被告提供之帳戶及支付報酬，
    並委由被告代為購買之必要。參以被告與「Clouse Karen」
    間之對話內容，被告從未查證對方之真實身分，且未詳加過
    問對方之來歷或事前詢問匯入款項之來源，被告亦曾提及不
    相信對方提供鉅額獲利說詞之情形（見警卷第46頁），然嗣
    後仍因對方給與匯款7％之報酬，即進而與之接洽相關提供帳
    戶及購買比特幣之事宜，有上開對話紀錄在卷可憑（見警卷
    第51至66頁），顯見被告為取得相當報酬之自身利益，猶然
    出於寧可信其有之試試看、反正於己身利益無損之僥倖心理
    ，即率然提供上開帳戶資料作為接受款項之用及代為購買比
    特幣並移轉至指定虛擬貨幣錢包；又被告既不認識「Clouse
     Karen」，業據被告自承明確（見審金訴卷第33頁），對於
    對方之來歷、真實姓名、年籍等資料亦無所悉，佐以被告於
    警詢中供承：我當然有懷疑「Clouse Karen」透過我買比特
    幣而不自己購買比特幣應該是要洗錢，但我購買比特幣有符
    合臺灣銀行規範等語（見警卷第4頁），足見被告單憑毫無
    特殊信賴關係之人指示，為賺取報酬即提供其帳戶資料供他
    人匯入不明款項，且為其購買比特幣後並移轉至指定虛擬貨
    幣錢包，依前揭說明，被告對於其帳戶可能作為詐欺等犯罪
    使用，以及其所為可能造成掩飾、隱匿此不法所得之去向、
    所在，應有所預見，然被告仍決意提供上開玉山銀行帳戶資
    料，並親自將上開玉山銀行帳戶內不明來源款項以購買比特
    幣方式交付予「Clouse Karen」，顯然抱持縱使他人將其提
    供之帳戶用以從事詐欺犯罪，且該帳戶內所匯入款項即使為
    詐欺款項若予以領取，並依指示交付予他人，仍不違反其本
    意之不確定故意。
　㈣被告辯稱：其投資外匯多年，有大筆資金在國外云云，然被
    告始終未提出其投資相關資料，且其與「Clouse Karen」對
    話過程中，亦無顯示雙方明確有投資關係之對話或相關往來
    文件，足見被告並非因其所稱投資行為而提供帳戶予「Clou
    se Karen」，其辯詞已難採信。又被告辯稱：有想到「Clou
    se Karen」可能是洗錢，是故意設陷阱抓對方云云，然觀之
    被告與「Clouse Karen」之對話紀錄，被告為「Clouse Kar
    en」將上開款項購買比特幣並轉入前開虛擬貨幣錢包後，仍
    願再度配合「Clouse Karen」提出將有473,000元款項匯入
    玉山銀行帳戶及購買比特幣之要求，甚至願意提供「Clouse
     Karen」可每筆匯款100萬元額度之銀行帳戶，又於「Clous
    e Karen」向被告表示上開玉山銀行帳戶無法匯入款項時，
    被告竟主動傳送其郵局帳戶封面資料予「Clouse Karen」，
    以利「Clouse Karen」匯入其他款項等情，有上開對話紀錄
    可參（見警卷第69至72頁），苟被告確實係為偵查、逮捕「
    Clouse Karen」之洗錢行為，理應事前尋求警方協助，與警
    方配合偵辦，或確保該匯入款項不會再流出，抑或避免交由
    對方掌控，然被告卻毫無詢問款項來源，反積極配合對方提
    供帳戶及購買比特幣後轉交，被告此舉顯然對於犯罪偵查及
    不法金流款項之防堵毫無幫助，反有助於「Clouse Karen」
    因此實現取得該不法所得。再者，依被告與「Clouse Karen
    」之對話紀錄可知，被告於110年8月17日上午9時51分許，
    向「Clouse Karen」表示臺灣警察凍結其帳戶（對話紀錄原
    文：TAIWAN POLICE STOP MY ACC），並隨即要求「Clouse 
    Karen」將其購買之比特幣返還，以還給告訴人（對話紀錄
    原文：BITCOIN BACK TO ME...AND SEND BACK TO HER），
    且於110年8月18日多次向「Clouse Karen」要求應返還上開
    比特幣或款項，才能解決銀行帳戶遭凍結一事（對話原文：
    we need to refund her back her monry and it will be 
    opened；btc back to she ；已進入法律階段； 79000NTD 
    RETURN TO SHE OR BTC RETURN TO SHE），並於此時始要求
    「Clouse Karen」提供合法證明之來源或說明告訴人為何要
    匯款（對話原文：why she send to you money； buy what
     or other ；000000 detail?妳有任何合法証明可提供給我
    ；合法証明請提供給我警局要用；DATA請快些給我 1.WU合
    法証明 2.BTC RETURN；丙○○到底為何要給妳87300？），有
    上開對話紀錄可稽（見警卷第74至87頁），可見被告對於其
    玉山銀行帳戶遭凍結一事出乎意料，始急於要求「Clouse K
    aren」解釋款項來源及返還款項，是若被告確係為誘捕詐欺
    集團成員而設釣魚陷阱，何以對於其帳戶遭凍結乙事感到如
    此不知所措，毫無因應手段，僅一再要求「Clouse Karen」
    返還上開款項，顯見被告對於眼前狀況毫無準備，又從未事
    先向警方聯繫或與警方合作偵辦，且除被告保留與「Clouse
     Karen」之對話紀錄外，未見被告有何其他蒐證或查證對方
    之舉動，堪認被告辯稱係設陷阱抓詐欺集團云云，毫無根據
    ，顯非屬實。此外，告訴人遭詐騙後依指示匯款至玉山銀行
    帳戶，足見被告提供帳戶之行為，使其他詐欺正犯足以對告
    訴人實施詐欺取財犯行，是被告前揭所辯告訴人被騙與其無
    關云云，亦不足採信。
  ㈥洗錢防制法所稱洗錢，指下列行為：一、意圖掩飾或隱匿特
    定犯罪所得來源，或使他人逃避刑事追訴，而移轉或變更特
    定犯罪所得。二、掩飾或隱匿特定犯罪所得之本質、來源、
    去向、所在、所有權、處分權或其他權益者。三、收受、持
    有或使用他人之特定犯罪所得，洗錢防制法第2條定有明文
    。故行為人如有上揭各款所列洗錢行為者，即成立同法第14
    條第1項之洗錢罪。另過去實務認為，行為人對犯特定犯罪
    所得之財物或利益作直接使用或消費之處分行為，或僅將自
    己犯罪所得財物交予其他共同正犯，祇屬犯罪後處分贓物之
    行為，非本條例所規範之洗錢行為，惟依新法規定，倘行為
    人意圖掩飾或隱匿特定犯罪所得來源，而將特定犯罪所得直
    接消費處分，甚或交予其他共同正犯，而由共同正犯以虛假
    交易外觀掩飾不法金流移動，即難認單純犯罪後處分贓物之
    行為，應仍構成新法第2條第1款或第2款之洗錢行為（最高
    法院108年台上字第1744號判決意旨參照）。查被告依「Clo
    use Karen」指示提供玉山銀行帳戶，再持以購買比特幣至
    「Clouse Karen」所指定之虛擬貨幣錢包，可見被告本案所
    為，係本案詐欺犯罪計畫不可或缺之重要環節，被告猶基於
    不確定故意而為上開行為，與「Clouse Karen」彼此分工以
    達犯罪目的，足認其等係在合同意思範圍內，基於不確定故
    意之犯意聯絡而為犯罪行為之分擔，是被告上開行為已該當
    刑法第339條第1項之詐欺取財及洗錢防制法第14條第1項之
    一般洗錢罪之主、客觀構成要件無訛，且為共同正犯。
  ㈦另依本案卷證資料，被告僅與「Clouse Karen」聯繫而未參
    與訛詐告訴人過程，復無積極證據可認被告主觀上對於共同
    參與犯行人數一情有所認知，抑或果有3人以上共同參與本
    件犯行，依罪疑唯輕之證據法則，應認被告僅有詐欺取財犯
    意，尚未可論以刑法第339條之4第1項第2款加重詐欺罪，併
    此敘明。
  ㈧綜上，依被告上述學識、工作及社會生活經驗，被告應能發
    覺「Clouse Karen」指示其作為之事，內容簡單，不需要付
    出任何成本，亦不需要專業知識技能，卻能使其獲取暴利，
    極可能為詐欺取財之不法犯罪行為，被告仍按照「Clouse K
    aren」指示為之，其主觀上應可預見匯入帳戶之款項非屬合
    法來源之詐欺罪所得款項，仍持以購買比特幣並移轉至「Cl
    ouse Karen」所指定之虛擬貨幣錢包，製造金流斷點，使檢
    警後續難以追查詐欺所得之去向及所在，並以此方式將贓款
    層轉「Clouse Karen」，進而共同參與詐欺行為，並達到掩
    飾或隱匿詐欺犯罪所得的目的之洗錢行為。本案事證明確，
    被告所辯不足採信，被告犯行堪以認定，應依法論科。
二、論罪科刑：
  ㈠核被告所為，係犯刑法第339條第1項之詐欺取財罪及洗錢防
    制法第14條第1項之一般洗錢罪。被告與「Clouse Karen」
    具有犯意聯絡與相互利用之行為分擔，為共同正犯。
　㈡被告本案所為，係一行為同時犯詐欺取財罪及一般洗錢罪，
　　為想像競合犯，應依刑法第55條規定，從一重處斷。　
  ㈢爰審酌被告為轉取利益而提供前揭帳戶予來路不明之他人，
    並依指示購買比特幣後轉予來路不明之他人，而參與實施前
    述犯罪，造成告訴人蒙受財產損害，及藉以掩飾或隱匿犯罪
    所得，破壞金流之透明穩定，對於正常交易安全及社會治安
    均有相當危害，又被告犯後猶飾詞否認犯行之態度，且未賠
    償告訴人所受損害，實無可取；惟考量被告本案參與犯罪分
    工程度、犯罪之情節、手段，獲取之不法利益，暨告訴人所
    受損害之金額，兼衡其自陳大學畢業之教育程度，目前從事
    社區電視台工作，年收入約30萬元，已婚，有1成年子女之
    家庭生活狀況（見金訴卷第58頁）等一切情狀，量處如主文
    所示之刑，並諭知罰金如易服勞役之折算標準。
三、沒收：
　㈠按犯罪所得，屬於犯罪行為人者，沒收之；前2項之沒收，於
    全部或一部不能沒收或不宜執行沒收時，追徵其價額，刑法
    第38條之1第1項、第3項分別定有明文。次按洗錢防制法第1
    8條第1項前段固規定「犯第14條之罪，其所移轉、變更、掩
    飾、隱匿、收受、取得、持有、使用之財物或財產上利益，
    沒收之」，惟無「不問屬於犯罪行為人與否」之要件，當以
    屬於犯罪行為人者為限（即指實際管領者），始應沒收。
　㈡查被告獲有5,685元之報酬，業據被告於警詢、偵查及本院審
    理中供述在卷（見警卷第4頁；偵卷第23頁；金訴卷第27頁
    ），為其本案之犯罪所得，未據扣案，亦未實際發還或賠償
    告訴人，為避免被告因犯罪享有犯罪利得，自應依上開規定
    宣告沒收，並於全部或一部不能沒收或不宜執行沒收時，追
    徵其價額。
據上論斷，應依刑事訴訟法第299條第1項前段，判決如主文。
本案經檢察官甲○○提起公訴，檢察官彭斐虹、鍾葦怡到庭執行職
務。
中　　華　　民　　國　　111 　年　　10　　月　　26　　日
            刑事第八庭    審判長法  官  林新益
                                法  官  張瑾雯
                                法  官  陳芸葶
以上正本證明與原本無異。
如不服本判決應於收受送達後20日內向本院提出上訴書狀，並應
敘述具體理由；如未敘述上訴理由者，應於上訴期間屆滿後20日
內向本院補提理由書（均須按他造當事人之人數附繕本）「切勿
逕送上級法院」。
中　　華　　民　　國　　111 　年　　10　　月　　26　　日
 　　　　　　　　　　　　　　　 書記官  黃獻立
附錄本案論罪科刑法條
中華民國刑法第339條
意圖為自己或第三人不法之所有，以詐術使人將本人或第三人之
物交付者，處5 年以下有期徒刑、拘役或科或併科50萬元以下罰
金。
以前項方法得財產上不法之利益或使第三人得之者，亦同。
前二項之未遂犯罰之。
洗錢防制法第14條
有第2 條各款所列洗錢行為者，處7 年以下有期徒刑，併科新臺
幣5 百萬元以下罰金。
前項之未遂犯罰之。
前二項情形，不得科以超過其特定犯罪所定最重本刑之刑。